臺灣臺中地方法院民事判決　　　　　　100年度簡上字第121號
上　訴　人　相采君
訴訟代理人　相沛棠
被上訴人　　中國信託商業銀行股份有限公司
法定代理人　辜松
訴訟代理人　何書喬
上列當事人間請求清償債務事件，上訴人對於中華民國100年4月
6日臺灣臺中地方法院沙鹿簡易庭100年度沙簡字第60號第一審簡
易判決提起上訴，本院於100年7月29日言詞辯論終結，判決如下
：
    主  文
上訴駁回。
上訴人應給付被上訴人新台幣壹拾陸萬捌仟零參拾陸元，及自民
國九十五年一月四日起至清償日止，按年息百分之二十計算之利
息。
第二審訴訟費用由上訴人負擔。
    事實及理由
壹、程序方面：
    按在第二審為訴之變更或追加，非經他造同意不得為之。但
    第255條第1項第2款至第6款情形，不在此限；又訴狀送達後
    ，上訴人不得將原訴變更或追加他訴，但請求之基礎事實同
    一、擴張或減縮應受判決事項之聲明者，不在此限。民事訴
    訟法第446條第1項、第255條第1項第2款、第3款定有明文。
    上開規定依民事訴訟法第436條之1第3項規定於簡易程序之
    上訴亦準用之。查被上訴人（即原告）於原審依消費借貸及
    信用卡契約之法律關係，請求上訴人（即被告）應給付被上
    訴人新台幣（下同）168,036元，及自民國87年1月1日起至
    清償日止，按週年利率20%計算之利息。嗣於100年6月7日準
    備程序，被上訴人本於同一法律關係及基礎事實，減縮請求
    原審訴之聲明第一項為上訴人應給付被上訴人168,036元，
    及自95年1月4日起至清償日止，按年息20%計算之利息，依
    上開說明，應予准許。
貳、實體方面：
  一、上訴人方面：
    (一)聲明：1、原判決廢棄。2、被上訴人在第一審之訴及假執
      行之聲請均駁回。3、第一、二審訴訟費用均由被上訴人
      負擔。
    (二)陳述：除與原判決記載相同者，茲引用之外，補稱：
      1.被上訴人主張之債權168,036元，與實際之債權差距甚
        大，因上訴人使用信用卡消費之金額並沒那麼多，此為
        加計循環利息後之金額。
      2.被上訴人僅列出消費清單，上訴人並不清楚當時是否確
        有該筆消費，故被上訴人應提出當時之消費簽單證明。
        上訴人於消費後有繳納部分消費款，欠款金額為多少，
        伊並不知道；有無分期，因時間太長伊亦不記得；伊曾
        去過香港，但時間已忘記。
      3.按消費者保護法第11條、第12條第1項及民法第233條規
        定，上訴人雖遲延給付，然被上訴人不得收取超過5%之
        利息，且因遲延所生之利息也不應計入循環利息。又民
        法規定，利息請求之追索時效只有5年，本件已經過十
        幾年，被上訴人已不得請求。另參照民國97年6月臺北
        地方法院卡債清償之案例，持卡人僅需償還本金。
      4.上訴人於原審所言均不被採信，於某種程度侵害其憲法
        上所保障之訴訟權，且原審開庭時亦未被要求簽名具結
        。
  二、被上訴人方面：
    (一)聲明：1.上訴駁回。2.第二審訴訟費用由上訴人負擔。
    (二)陳述：除與原判決記載相同者，茲引用之外，補稱：
      1.上訴人主張不得收取超過5%之利息部分實為誤解，因約
        定利率之最高上限應為20%，故被上訴人請求之利率為2
        0%。另被上訴人請求之債權金額168,036元均為消費本
        金，並不包括利息，故被上訴人之請求並未利上加利，
        本件也沒有請求違約金。
      2.觀被上訴人於原審起訴狀所附之客戶消費明細表可知，
        上訴人於收到帳單後，並未提出任何意見且有陸續繳款
        ，86年8月7日繳款10,400元、同年10月9日繳款18,000
        元及同年12月2日繳款10,000元，現在才這樣主張是沒
        有必要的。又被上訴人現已無法提出86年之消費簽單正
        本。
參、本件不爭執之事實：
    上訴人於85年6月3日向被上訴人請領信用卡使用，上訴人並
    持該信用卡於特約商店消費，上訴人有積欠信用卡消費款未
    繳納，並於86年12月7日後即未有繳款紀錄。
肆、本件爭執之事項：
    被上訴人依消費借貸及信用卡契約關係請求上訴人給付168,
    036元，及自95年1月4日起至清償日止，按週年利率20%計算
    之利息，有無理由？
伍、本院判斷：
  一、本件被上訴人起訴主張上訴人於85年6月3日向被上訴人請
      領卡號0000000000000000之VISA信用卡使用，依約上訴人
      即得於特約商店記帳消費，詎上訴人至86年12月31日止累
      計消費記帳168,036元，及應自最後繳款截止日（即86年
      12月31日）翌日起至清償日止按年息百分之20計算之利息
      ，迄未清償等事實，業據被上訴人提出信用卡申請書影本
      1件、約定條款1件、信用卡帳務明細1件、客戶消費明細
      表6件為證，核屬相符。上訴人對其有申請上開信用卡之
      事實固不爭執，惟以上訴人信用卡刷卡額度只有5萬元，
      卻讓上訴人刷了16萬元、且本件時間很久了，聯徵中心不
      再追索，且上訴人使用信用卡消費之金額並沒那麼多，此
      為加計循環利息後之金額，被上訴人僅列出消費清單，上
      訴人並不清楚當時是否確有該筆消費，故被上訴人應提出
      當時之消費簽單證明等語，資為抗辯。經查：
    (一)上訴人於原審陳稱：「原告（按即被上訴人）給被告（按
      即上訴人）刷卡的額度只有5萬元，卻認被告刷了16萬元
      」等語，足認上訴人於原審已自認有刷卡消費16萬元之事
      實，則上訴人既有持卡消費之事實，依信用卡契約，上訴
      人自應負擔消費款項之債務。
    (二)上訴人於上訴審雖陳稱：被上訴人所主張之債權168,036
      元，與實際之債權差距甚大，因上訴人使用信用卡消費之
      金額並沒那麼多，此為加計循環利息後之金額，被上訴人
      應提出當時之消費簽單證明上訴人確有消費云云。然查，
      被上訴人則主張其所請求之債權金額168,036元均為消費
      本金，並不包括利息等語，而依卷附被上訴人所提之帳務
      明細所載，可知就系爭168,036元則屬「剩餘本金」無誤
      ，故上訴人於第二審程序否認原審自認之事實，自無可採
      。再者，於86年7月至同年12月間，上訴人於收到帳單後
      ，並未提出任何意見且有陸續繳交部分款項，86年8月7日
      繳款10,400元、同年10月9日繳款18,000元及同年12月2日
      繳款10,000元等事實，則有被上訴人所提客戶消費明細表
      附卷可證；且上訴人亦自承其於消費後有繳納部分消費款
      ，欠款金額為多少，伊並不知道等語。從上訴人收到帳單
      後猶多次繳納部分欠款之行為以觀，足認上訴人當時對其
      所刷卡消費之數額，並無爭執，今其事後翻異，自難採憑
      。
    (三)按民法第205條規定：「約定利率，超過週年百分之二十
      者，債權人對於超過部分之利息，無請求權。」故本件被
      上訴人依兩造間約定請求年息20%之利息，依法有據，上
      訴人主張被上訴人不得請求超過年息5%之利息，自無可取
      。再者，民法第民法第126條規定：「利息、紅利、租金
      、贍養費、退職金及其他一年或不及一年之定期給付債權
      ，其各期給付請求權，因五年間不行使而消滅。」故有關
      利息請求權之時效規定，係指「各期給付請求權」因5年
      間不行使而消滅，並非謂凡超過5年未請求利息即不得再
      請求任何利息，此不可不察。另本件被上訴人係於100年1
      月3日提起本件訴訟（此有卷附起訴狀所附收狀戳可憑）
      ，其本金債權之請求權並未罹15年之消滅時效，附此敘明
      。
    (四)綜上所述，本件被上訴人依信用卡及消費借貸契約之法律
      關係，起訴請求被告給付168,036元及其利息，自屬有據
      。原審判命上訴人給付上開金額，洵無違誤，上訴人上訴
      ，為無理由，應予駁回。
  二、本件被上訴人依兩造間之契約關係得請求被告給付168,03
      6元及其利息乙節，業如前述。而就利息部分，本件被上
      訴人係於100年1月3日向臺灣臺北地方法院遞狀起訴請求
      （按其後臺灣臺北地方法院裁定移送本院），自被上訴人
      起訴時即100年1月3日往前推算5年即95年1月4日起算之利
      息請求權，尚未罹於時效，依法自可請求上訴人給付，至
      於95年1月3日以前之利息，其請求權則已罹於時效而消滅
      ，惟因本件被上訴人已於二審言詞辯論時減縮其起訴聲明
      如前述，故本件上訴人之上訴雖無理由，然就主文部分，
      針對利息起算日部分，則應加以更正為如主文第2項所示
      。
  三、本件事證已臻明確，兩造其餘攻擊及防禦方法，核與判決
      結果不生影響，爰不一一論述，併此敘明。
陸、據上論結，本件上訴為無理由，依民事訴訟法第436條之1第
    3項、第449條第1項、第78條，判決如主文。
中    華    民    國    100    年    8    月    12    日
                  民事第一庭   審判長法  官  李悌愷
                                     法  官  周玉蘭
                                     法  官  戴博誠
上正本證明與原本無異。
不得上訴
中    華    民    國    100    年    8    月    12    日
                                     書記官  黃麗鈺